【裁判字號】    89,家抗,87
【裁判日期】    891229
【裁判案由】    繼承遺產
【裁判全文】
臺灣高等法院高雄分院民事裁定  八十九年度家抗字第八七號
      抗  告  人  甲○○
      代  理  人  丁忠理
右抗告人因繼承張燦崙遺產事件，對於中華民國八十九年十一月二十八日臺灣高雄地
方法院八十九年聲繼字第四○號所為裁定提起抗告，本院裁定如左：
      主      文
原裁定廢棄，發回臺灣高雄地方法院。
      理      由
一、抗告意旨略以被繼承人張燦崙遷至台灣屏東縣內埔鄉○○村○○路七號時，其戶
    籍之配偶欄內有吳氏（存）之記載，是戶政事務所疏忽漏未記載，今已補正最後
    戶籍地址即高雄市○○區○○街四號，故被繼承人確實有配偶吳秀蘭等語。
二、原審裁定略以按在大陸地區製作之文書，經行政院設立或指定之機構或委託之人
    民團體驗證者，推定為真正，臺灣地區與大陸地區人民關係條例第七條固有明文
    規定，而該條所指「委託之人民團體」係指財團法人海峽交流基金會（以下簡稱
    海基會）而言；惟條文中所謂推定為真正，係指形式上之真正而言，至該文書之
    內容是否足以證明某一待證事實存在，其真實性、適法性如何，仍需法院綜合一
    切事實證據予以判斷，並非該文書一經提出，法院即不須就其他法院應依職權調
    查之事項予以調查，此觀同條例施行細則第八條之規定自明。本件聲請人（抗告
    人）主張之事實，雖據提出戶籍謄本、大陸地區（2000）泰證字第三七六號親屬
    關係公證書、委託書、大陸地區（2000）泰證字第三七七號委託書公證書為證，
    其中大陸地區（2000）泰證字第三七六號親屬關係公證書及委託書、（2000）泰
    證字第三七七號委託書公證書並均經海基會驗證，有海基會（八九）南核字第０
    二一六九號、第０二一六六號證明附卷可稽。然查本件被繼承人張燦崙未婚、並
    無配偶，此有高雄市鹽埕區戶政事務所核發之被繼承人張燦崙戶籍謄本附卷可稽
    ，而戶籍謄本為我國公務機關所製作之公文書，依法應推定為真正，酌以該等資
    料係基於被繼承人張燦崙之陳報而作成，而被繼承人張燦崙來臺時已約二十七歲
    ，衡情當無不知有無配偶之理，是以被繼承人張燦崙未婚、並無配偶，應堪認定
    。本件聲請人（抗告人）所提大陸地區親屬關係公證書竟記載被繼承人張燦崙已
    婚，有配偶「吳秀蘭」，顯與我國戶籍謄本之記載不符，該親屬關係公證書內容
    之真正自有可疑，從而，聲請人（抗告人）據該親屬關係公證書聲請繼承張燦崙
    之遺產，尚非有據，應予駁回。
三、經查屏東縣內埔鄉戶政事務所八十九年十二月十二日核發之戶籍謄本記載張燦崙
    設籍資料之配偶欄確記載配偶姓名為吳氏（存），而八十九年十二月十三日高雄
    市苓雅區戶政事務所核發之戶籍謄本記事欄內亦記載「原登記配偶名漏填，民國
    八十九年十二月十三日補填配偶名為吳氏」，同日高雄市鹽埕區戶政事務所戶籍
    謄本已記載「民國八十九年十二月十三日補填配偶姓名為吳氏」等情，有各該戶
    政事務所戶籍謄本正本在卷可按。故本件被繼承人張燦崙於遷居台灣時確有配偶
    吳氏，故抗告人之抗告，已非不可採，又抗告人於原審所提出經海基會認証之資
    料，記載張燦崙之配偶為吳秀蘭，是否即為戶籍謄本配偶欄所載之吳氏，原審法
    院於審酌時應一併認定之，附予敘明。
四、綜上所述，原審裁定尚有未洽，抗告意旨指摘原裁定不當，求予廢棄，為有理由
    ，應由本院廢棄原裁定，發回原審法院更為妥適處理。
五、據上論結，本件抗告為有理由，依民事訴訟法第四百九十二條第二項規定，裁定
    如主文。
中      華      民      國    八十九    年     十二     月    二十九    日
                                      臺灣高等法院高雄分院民事第五庭
~B1審判長法官  蔡明宛
~B2      法官  林健彥
~B3      法官  李炫德
右為正本係照原本作成。
如對本裁定再抗告，須於裁定送達後十日內向本院提出再抗告狀，並應繳納再抗告費
新台幣四十五元。
中      華      民      國    九  十    年     一       月      三      日
~B法院書記官  黎  珍
                                                                     Ａ


司法院資訊處製作；財團法人民間司法改革基金會備份。
